【裁判字號】    95,台上,2806
【裁判日期】    950519
【裁判案由】    貪污
【裁判全文】
最高法院刑事判決            九十五年度台上字第二八０六號
    上  訴  人  甲○○
                        街61.
    選任辯護人  謝志嘉律師
上列上訴人因貪污案件，不服台灣高等法院花蓮分院中華民國九
十五年三月八日第二審更審判決（九十三年度上更(二)字第一００
號，起訴案號：台灣花蓮地方法院檢察署八十七年度偵字第二二
一０號），提起上訴，本院判決如下：
    主  文
原判決撤銷，發回台灣高等法院花蓮分院。
    理  由
本件原判決認定：上訴人甲○○自民國八十四年間起，擔任花蓮
縣鶴岡國民小學（下稱鶴岡國小）校長，職掌學校工程之發包與
監督；劉漢章（因自首業經原法院前審判決免刑確定）當時係該
校代理總務主任，主辦該校工程之發包，均為依據法令從事於公
務之人。李蓮貴（另案經判決無罪）係該校家長會長，廖文賓（
另案經判決無罪）則係鉅鎰土木包工業負責人。緣鶴岡國小經花
蓮縣政府函知，該校「校園造景及步道工程」准予在核定預算金
額新台幣（下同）一百八十九萬五千七百三十四元範圍內，依規
定辦理發包。上訴人與劉漢章均明知上開工程既依法定公開比價
程序，即應遵守由合格廠商公平競價之原則，以在底價內之最低
標者得標，不得以假比價之方式，由指定之廠商得標而獲得工程
之承攬權。其二人竟違反上開規定，共同基於意圖使李蓮貴、廖
文賓取得承攬利益之犯意聯絡，由上訴人指示劉漢章將上開工程
之公告張貼於該校門口公告欄，拍照存證後即行撕下，並未實際
在該校門口公告周知，且未依規定，將發包公告函文寄送花蓮縣
土木包工業同業公會，以使該公會其他廠商知悉而有參與投標之
機會，僅私下通知李蓮貴、廖文賓二人借牌陪標，進行假比價程
序。嗣於八十五年九月二十日上午十時三十分許，上開工程由上
訴人主持開標，開標時除該校相關人員外，僅有李蓮貴、廖文賓
在場，上訴人及劉漢章明知有假比價之不法情事，未宣布廢標，
仍由出借牌照之義信營造有限公司以低於底價之一百八十九萬元
得標（實際由李蓮貴、廖文賓負責承作），並於同月二十三日，
由上訴人代表鶴岡國小與義信營造有限公司簽訂承攬合約，直接
圖利實際承作之李蓮貴、廖文賓，使其二人獲得工程總價百分之
三點三八之利潤，即六萬三千八百八十二元之不法利益等情。因
而撤銷第一審關於上訴人部分之科刑判決，改判論上訴人以共同
依據法令從事公務之人員，對於主管之事務，明知違背法令，直
接圖其他私人不法之利益，因而獲得利益罪，處有期徒刑伍年，
並宣告褫奪公權貳年，固非無見。
惟按：(一)、被告或共犯之自白，不得作為有罪判決之唯一證據，
仍應調查其他必要之證據，以察其是否與事實相符，刑事訴訟法
第一百五十六條第二項定有明文。是被告或共犯雖經自白，仍應
調查其他必要之證據，以察其是否與事實相符。立法目的乃欲以
補強證據擔保自白之真實性；亦即以補強證據之存在，藉之限制
自白在證據上之價值。原判決以：「本案之爭點就在於被告（即
上訴人）是否有為了讓要預先指定的廠商順利得標，而違背法令
，將應該張貼的投標公告在張貼後立即撕下以及是否使廠商或（
獲）有不法利益為斷。」「由於本件工程屬於公開招標，被告為
了確保沒有其他足以參加競標的廠商加入投標，因此指示當時的
總務主任劉漢章將張貼的公告照相存證之後，立即撕下，也據劉
漢章指述明確。」等由，資為認定上訴人犯罪之之主要論據（見
原判決第三頁末二行至第四頁第一行，理由貳之一；第四頁，理
由貳之二、(二)）。然依原判決認定之事實，已定讞之劉漢章與上
訴人係共同正犯，其供稱：上訴人指示伊將張貼於校門口之公告
照相存證後，立即撕下等語，有何其他必要之證據足資補強？是
否確與事實相符？原判決全未調查論述，遽採為判決之基礎，難
謂適法。(二)、有罪之判決書，依刑事訴訟法第三百十條第一款、
第二款之規定，應於理由內記載認定犯罪事實所憑之證據及其認
定之理由，暨對於被告有利之證據不予採納之理由；否則即有判
決不載理由之違背法令。原判決就其於事實欄認定：上訴人未依
規定，將發包上開工程之公告函文寄送花蓮縣土木包工業同業公
會，以使該公會其他廠商知悉而有參與投標之機會等情部分，並
未說明其憑以認定之證據及理由。又依卷內資料，證人趙流雄、
潘國昌於法務部調查局花蓮縣調查站應詢時，均證稱：伊等於上
開工程開標之前，有在台灣區營造公會花蓮辦事處看到上開工程
招標之公告等語（見偵查卷第五十四頁反面、第七十七頁反面）
，其二人所為有利於上訴人之證言，何以不足採取，原判決亦未
說明指駁，遽為不利於上訴人之認定，併有判決理由不備之違法
。上訴意旨執以指摘，非無理由，應認原判決仍有撤銷發回之原
因。基於審判不可分原則，依公訴意旨認有裁判上一罪關係，而
經原審不另諭知無罪之部分，應一併發回。
據上論結，應依刑事訴訟法第三百九十七條、第四百零一條，判
決如主文。
中    華    民    國  九十五  年    五    月   十九   日
                      最高法院刑事第六庭
                          審判長法官  林  增  福
                                法官  邵  燕  玲
                                法官  張  清  埤
                                法官  陳  世  雄
                                法官  陳  朱  貴
      本件正本證明與原本無異
                                      書  記  官
中    華    民    國  九十五  年    五    月  二十三  日
                                                      J


司法院資訊處製作；財團法人民間司法改革基金會備份。
